臺灣高等法院臺南分院刑事判決　　　　　　 九十一年度交上訴字第九二號　　Ｃ
　　　上　訴　人　臺灣臺南地方法院檢察署檢察官
　　　被　　　告　甲　○　○
　　　選任辯護人　陳　靜　雲　律師
右上訴人因被告公共危險等案件，不服臺灣臺南地方法院九十年度交訴字第二六二號
中華民國九十年十月二十五日第一審判決（起訴案號：臺灣臺南地方法院檢察署九十
年度偵字第五八八、六二五八號），提起上訴，本院判決如左：
      主      文
上訴駁回。
      理      由
一、公訴意旨略以；甲○○曾犯業務過失致死前案，現在臺南市○區○○路二段五九
    號「陞達交通企業有限公司」擔任砂石車司機工作，為從事於駕駛業務之人，於
    民國九十年五月七日二十時許，駕駛車號七Ｒ─六八七號營業貨運曳引車，自屏
    東縣里港鄉載運砂石車北上至臺南縣歸仁鄉○○路三六一號附近時，本應注意汽
    車行駛時，駕駛人應注意兩車併行之間隔，並隨時採取必要安全措施，而依當時
    情形又無不能注意之情事，竟疏未注意及此，未能隨時保持警覺注意左右兩側行
    車間隔是否安全，致適在其右側駕騎車號ＮＪＲ─二二八號重機車之童進連不慎
    擦撞及該曳引車而摔倒在地，甲○○又未能及時發現而採取必要之煞車等安全措
    施，致其所駕駛之曳引車右後輪直接輾壓童進連頭部，童進連當場因顱骨開放粉
    碎性骨折死亡，嗣經目擊者乙○○發現後追上前告知甲○○其車撞人等情，甲○
    ○知情後竟仍拒不處理，並即駕車逃逸。因認被告涉有過失致死及肇事逃逸罪嫌
    云云。
二、按犯罪事實應依證據認定之，無證據不得推定其犯罪事實，刑事訴訟法第一百五
    十四條定有明文。又所謂認定犯罪事實之證據，係指足以認定被告確有犯罪行為
    之積極證據而言，而認定犯罪事實所憑之證據，雖不以直接證據為限，間接證據
    亦包括在內，然而無論直接或間接證據，其為訴訟上之證明，須於通常一般人均
    不致有所懷疑，而得確信其真實之程度者，始得據以為有罪之認定，倘其證明尚
    未達到此一程度，而有合理之懷疑存在，致無從為有罪之確信時，即應為無罪之
    判決（參照最高法院七十六年台上字第四九八六號判例意旨）。
三、本件公訴人之所以認被告涉有過失致死及肇事逃逸罪嫌，無非係以被告駕駛曳引
    車疏未注意隨時保持左右兩側行車之安全間隔，而擦撞其右側由被害人童進連所
    騎乘之機車，使之摔倒在地，並於證人乙○○告知肇事後，猶畏罪逃逸，業據證
    人乙○○證述甚詳，並有交通事故調查報告表、現場照片、勘驗筆錄、相驗屍體
    證明書、驗斷書等在卷可憑等為其論據。惟訊之被告固坦承其於九十年五月七日
    二十時許，駕駛車號七Ｒ─六八七號營業貨運曳引車，自屏東縣里港鄉載運砂石
    車北上至臺南縣歸仁鄉○○路三六一號附近時，與被害人童進連在其右側所騎乘
    之車號ＮＪＲ─二二八號重機車發生擦撞，童進連因而摔倒在地遭曳引車右後輪
    直接輾壓頭部，當場因顱骨開放粉碎性骨折死亡等事實，惟堅決否認有何過失及
    肇事逃逸之犯行，辯稱：伊於遵行之車道內行駛，當時不知被害人之機車係如何
    摔倒，嗣經乙○○告知肇事時，以為乙○○有意挑釁，故未加理會，伊並無過失
    及逃逸之故意等語。經查公訴人起訴所憑之交通事故調查報告表、現場照片、勘
    驗筆錄、相驗屍體證明書、驗斷書等，僅能證明前揭車禍發生致被害人死亡之事
    實，而證人乙○○於警訊中證稱：「因機車欲超車（右邊超車），以致機車駕駛
    者重心不穩，而與砂石車擦撞。因而滑倒，然後就被砂石車右後輪從其頭部碾過
    ．．．」等語，亦僅能說明被害人之機車係因超車不慎而擦撞被告所駕駛之曳引
    車，就其指訴被告駕駛曳引車如何疏未注意左右兩側行車安全間隔之過失部分，
    並無法為積極之證明，雖公訴人於其上訴理由中以「被告於駕駛聯結車時，全然
    不知其車後已與機車騎士發生擦撞，且該機車尚且於倒地後擦刮地面長達二六．
    二公尺之遠，復不覺後輪曾有輾壓被害人童進連之情形，猶逕自駕車前行，事後
    受證人乙○○告知，尚不以為然」等情，而認定被告有「駕車之心態極為輕忽，
    全然未置理於行車間所應注意之路況、車況」之過失，然據證人乙○○於本院九
    十一年二月二十五日調查時證稱：「當天我開車經過，機車本來在我後面，後來
    他超車，致加油站附近有電線桿，他為閃闢電線桿，重心不穩，機車偏駛到快車
    道，撞到被告的砂石車右側。」「砂石車沒有偏離他的車道。」「砂石車引擎聲
    很大，碰撞聲被蓋過。」「機車重心不穩，偏離到砂石車那裡，人就向外倒了，
    沒有拖行。」等語，則被告駕車既未偏離其車道，被害人超車為閃闢電線桿，重
    心不穩，而偏向快車道，因而擦撞被告砂石車右側，該擦撞行為即非被告注意左
    右兩側行車安全間隔所能避免，且當時「砂石車引擎聲很大，碰撞聲被蓋過。」
    ，被告不知其車後已與機車騎士發生擦撞，亦難指為輕忽，又原審依職權履勘車
    禍現場，依勘驗結果繪製確實現場圖顯示，機車刮地痕起點係於邊線外側0.3 公
    尺，全長26.2公尺，惟非連續而有斷點，其中第一段長15.6公尺，於邊線外幾與
    邊線平行，終止處右側有電線桿及路燈桿三枝，第二段刮痕則斜向長10.6公尺，
    末端距邊線1.9 公尺，此有該現場圖附原審卷第七十四頁可稽，證人乙○○亦指
    證機車未被拖行，則公訴人所指長達二六．二公尺之機車刮地痕是否全為被害人
    機車所為，即非無疑，其因而認定被告有「駕車之心態極為輕忽，全然未置理於
    行車間所應注意之路況、車況」之過失，尚屬抽象，且乏實據，要難採取。況本
    件車禍經送鑑定亦認為並未發現被告有違規駕駛之事實，有台灣省台南區車輛行
    車事故鑑定委員會函覆原審可憑。另被告被訴肇事逃逸部分，公訴人係以證人乙
    ○○於車禍發生後曾追及被告告知肇事，惟被告猶畏罪逃逸為其論據，惟如乙○
    ○前揭所述「砂石車引擎聲很大，碰撞聲被蓋過。」，被告當時確有可能不知發
    生擦撞車禍，當乙○○駕車追上被告時，據乙○○證稱「看到車牌號碼後，我與
    他併排，我搖下車窗告訴他二次，他在加油站撞死人，他可能沒有聽到，當時聲
    音很大。」「後來他停紅燈，我有告訴他，但不知道他是否聽到．．．」（見本
    院卷第五十二頁以下），亦無法據以認定被告故意逃逸，況被告駕駛砂石車於正
    常車道行駛，於等紅燈時遭告知肇事，若其早知肇事而有逃逸之舉，加速駛離猶
    嫌不及，焉有靜待交通號誌轉換而由他人搖下車窗告知之理，其辯稱不知發生事
    故一節尚堪採信，其非明知肇事而故意逃避責任，自不能以其未在現場而科以肇
    事逃逸罪責。
四、此外，公訴人並未提出其他具體證據足以證明被告確有起訴書所載之犯罪行為，
    本院復查無足以確信被告犯有公訴人所起訴之刑法第二百七十六條第二項過失致
    人於死及同法第一百八十五條之四肇事逃逸罪之積極證據，揆諸首開法條規定及
    判例意旨所示，應認被告被訴犯罪不能證明。原審以不能證明被告犯罪而諭知被
    告無罪之判決，認事用法並無不合，公訴人上訴意旨指摘原判決不當，非有理由
    ，應駁回其上訴。
據上論結，應依刑事訴訟法第三百六十八條，判決如主文。
本案經檢察官劉欽銘到庭執行職務。
中    華    民    國      九十一      年      四      月      二       日
                                  臺灣高等法院臺南分院刑事第三庭
                                      審判長法官  黃    崑    宗
                                            法官  林    勝    木
                                            法官  葉    居    正
右正本證明與原本無異。
如不服本判決，應於判決送達後十日內向本院提出上訴狀，其未敘述理由者並應於提
出上訴狀後十日內向本院補提理由書（應附繕本)。
                                      法院書記官  陳    嘉    琍
中    華    民    國      九十一      年      四      月      三        日
